臺灣臺北地方法院民事裁定
111年度消債清字第26號
聲  請  人  
即債務人    林宏洲  
代  理  人  趙佑全律師(法扶律師)
上列當事人因消費者債務清理事件聲請清算，本院裁定如下：
    主  文
債務人林宏洲自中華民國一百一十年二月二十四日下午四時起開
始清算程序。
命司法事務官進行本件清算程序。
    理  由
一、按債務人不能清償債務或有不能清償之虞者，得依本條例所
    定更生或清算程序，清理其債務；債務人對於金融機構負債
    務者，在聲請更生或清算前，應向最大債權金融機構請求協
    商債務清償方案，或向其住、居所地之法院或鄉、鎮、市、
    區調解委員會聲請債務清理之調解，消費者債務清理條例（
    下稱消債條例）第3 條、第151 條第1 項分別定有明文。此
    係採前置協商主義，是債務人於協商程序中，自應本於個人
    實際財產及收支狀況，依最大誠信原則，商討解決方案。如
    終究不能成立協商，於聲請更生或清算時，法院審酌上開條
    文所謂「不能清償或有不能清償之虞」，允宜綜衡債務人全
    部收支、信用及財產狀況，評估是否因負擔債務，而不能維
    持人性尊嚴之最基本生活條件，所陳報之各項支出，是否確
    屬必要性之支出，如曾有協商方案，其條件是否已無法兼顧
    個人生活之基本需求等情，為其判斷之準據。又法院開始清
    算程序之裁定，應載明其年、月、日、時，並即時發生效力
    。法院開始更生或清算程序後，得命司法事務官進行更生或
    清算程序，必要時得選任律師、會計師或其他適當之自然人
    或法人1人為監督人或管理人，復為同條例第83條第1項、第
    16條第1項所明定。 
二、本件債務人主張：其積欠債權人債務共計新臺幣（下同）1,
    344,896 元，因無力清償，於消債條例施行後，曾向本院對
    債權人申請債務前置調解，惟債務人無法負擔債權人提出之
    清償條件，是調解不成立，故債務人顯有不能清償債務情事
    ，爰依法聲清算等語。
三、經查：
　㈠債務人以其有不能清償債務情事，於民國110年4月28日向本
    院聲請消債條例前置調解，經本院以 110年度北司消債調字
    第 214號聲請調解事件受理在案，惟雙方無法達成協議，於
    110年9月30日調解不成立，有調解不成立證明書在卷可參（
    見北司消債調卷第 207頁），是本院自應綜合其目前全部收
    支及財產狀況，評估是否已達不能維持最低生活條件，而有
    「不能清償債務或有不能清償之虞」之情形。
  ㈡債務人主張目前無業，每月僅領取低收補助 7,370元、身障
    補助5,065元及租金補助5,000元等情，業據其提出身心障礙
    證明、勞工保險被保險人投保資料表、臺北市萬華區公所11
    0年2月17日北市萬社字第1106001615號函、臺北市政府都市
    發展局租金補貼核定函、郵局存摺、臺北市社會局離職證明
    書附卷可佐（見北司消債調卷第51至69、83至88頁、本院卷
    第39至47、59頁），又依債務人生活津貼及補助之郵局帳戶
    所示，債務人領取三節慰問金（春節、端節、秋節）每年合
    計5,000元（每月平均 417元，計算式：5,000元÷12月＝417
    元，元以下四捨五入），故本院認應以債務人每月所得17,8
    52元（計算式：7,370元+5,065元+5,000元+417元＝17,852 
    元），作為計算債務人償債能力之依據。
  ㈢按債務人聲請更生或清算時所提財產及收入狀況說明書，其
    表明每月必要支出之數額，與本條例第六十四條之二第一項
    、第二項規定之認定標準相符者，毋庸記載原因、種類及提
    出證明文件；債務人必要生活費用，以最近一年衛生福利部
    或直轄市政府所公告當地區每人每月最低生活費一點二倍定
    之，消費者債務清理條例施行細則第21條之1第3項、消債條
    例第64條之2第1項。查債務人主張其目前每月個人生活必要
    支出21,202元等情，債務人雖未列出項目、數額，惟衡酌債
    務人主張個人生活必要支出21,202元部分，顯合於衛生福利
    部公告臺北市110年度最低生活費標準17,668元之1.2倍即21
    ,202元，是債務人主張其個人生活必要支出21,202元部分，
    足堪採信。
  ㈣準此，債務人每月生活必要支出為債務人每月生活必要支出
    為 21,202元，而債務人目前收入 17,852元扣除生活必要支
    出後，已無餘額可供支配，更遑論償還債權人臺灣土地銀行
    股份有限公司、永豐商業銀行股份有限公司、星展(台灣)商
    業銀行股份有限公司、台新國際商業銀行股份有限公司、萬
    榮行銷股份有限公司、滙誠第一資產管理股份有限公司、元
    大國際資產管理股份有限公司、衛生福利部中央健康保險署
    等債務 3,298,557元，此有財團法人金融聯合徵信中心查詢
    當事人綜合信用報告回覆書、債權人陳報狀及債權人清冊附
    卷可稽（見北司消債調卷第 35、111、113、117、133、145
    頁），堪認債務人之經濟狀況已有不能清償債務情狀。此外
    ，債務人陳報其名下除郵局存款505元、汽車一輛（車牌：0
    000-00）外，無其他財產，有郵政存簿儲金簿、全國財產稅
    總歸戶財產查詢清單、保險業通報作業資訊系統資料查詢結
    果表（見北司消債調卷第45頁、本院卷第39至47、55頁）。
    是本院審酌債務人之財產、信用、勞力及生活費用支出等狀
    況，堪認債務人客觀上經濟狀況已有不能清償債務之虞，而
    有藉助清算制度調整其與債權人間之權利義務關係而重建其
    經濟生活之必要，自應許債務人得藉由清算程序清理債務。
    此外，本件復查無債務人有消債條例第 6條第3項、第8條或
    第82條第 2項所定駁回清算聲請之事由存在，則債務人聲請
    清算，核屬有據，爰依首揭規定，應予開始清算程序，並命
    司法事務官進行本件清算程序。
四、依消債條例第11條第1項、第16條第1項、第83條，裁定如主
    文。
中　　華　　民　　國　　111 　年　　2 　　月　　24　　日
                  民事第二庭    法  官  林禎瑩
以上正本係照原本作成。　　　　　　　　　
本裁定不得抗告。
本裁定已於111年2月24日下午4時公告。
中　　華　　民　　國　　111 　年　　2 　　月　　24　　日
                                書記官  鄭玉佩